【裁判字號】    96,聲判,91
【裁判日期】    970124
【裁判案由】    聲請交付審判
【裁判全文】
臺灣高雄地方法院刑事裁定              96年度聲判字第91號
聲  請  人  永安欣業有限公司
代  表  人  許麗玲
代  理  人  邢建緯律師
被      告  甲○○  民國65年.
上列聲請人因告訴被告侵占案件，不服臺灣高等法院高雄分院檢
察署檢察長駁回再議之處分（96年度上聲議字第1497號），聲請
交付審判，本院裁定如下：
    主  文
聲請駁回。
    理  由
一、聲請交付審判意旨略以：(一)豐雄營造股份有限公司（下稱豐
    雄公司）所提出之「歸還單據」，並無聲請人公司職員之簽
    章確認，僅屬該公司之片面說詞，何能採信，原處分就此之
    認定，自屬速斷；(二)豐雄公司無法證明系爭租賃物品去處，
    空言已交還聲請人，本件實非原處分意旨所稱之單純民事糾
    紛；(三)侵占罪乃公訴罪，非告訴乃論之罪，依原處分之認定
    ，既謂證人王洪智係與聲請人接洽業務之人，自可認證人王
    洪智涉有侵占罪嫌，應予主動簽分偵辦，然其並未如此處置
    ，顯然有所疏漏。
二、按告訴人不服上級法院檢察署檢察長或檢察總長認再議為無
    理由而駁回之處分者，得於接受處分書後10日內委任律師提
    出理由狀，向該管第一審法院聲請交付審判；法院認為交付
    審判之聲請不合法或無理由者，應駁回之，刑事訴訟法第25
    8 條之1 、第258 條之3 第2 項前段分別定有明文。查本件
    聲請人即告訴人永安欣業有限公司，以被告甲○○涉犯侵占
    罪嫌，向臺灣高雄地方法院檢察署檢察官提出告訴，經該署
    檢察官於民國96年9 月28日以95年度偵字第31152 號為不起
    訴處分後，聲請人不服聲請再議，亦經臺灣高等法院高雄分
    院檢察署檢察長於96年11月8 日以96年度上聲議字第1497號
    ，以聲請人再議為無理由而駁回再議。嗣前開再議駁回處分
    書，於96年11月12日送達聲請人，聲請人於收受送達後，委
    任律師於同年11月21日向本院聲請交付審判等情，有前揭不
    起訴處分書、處分書、送達證書及刑事交付審判聲請狀附卷
    可稽，是本件聲請於程序上並無違誤，先予敘明。
三、經查：
(一)、聲請人原告訴意旨以：被告係豐雄公司（址設高雄市鼓山區
    ○○○路933 號18樓之3） 之負責人，於94年間，以豐雄公
    司名義，陸續向聲請人租用各式重型架、交叉拉桿、連接棒
    、調整座、安全插銷等物。詎租期屆滿後，被告竟基於意圖
    為自己不法所有之犯意，未將該等租用物品歸還，且迭經告
    訴人催討，被告亦均置之不理，因認被告涉有刑法第335 條
    第1 項之侵占罪嫌云云。
(二)、臺灣高雄地方法院檢察署檢察官偵查終結後，以「被告辯稱
    ：伊雖擔任豐雄公司負責人，惟與聲請人之相關業務均由其
    父即總經理王洪智全權處理，伊對接洽內容、承租上開物品
    之時地、數量均不明瞭等語。經查，證人王洪智於偵訊中證
    稱：豐雄公司與聲請人間之業務，皆由伊處理，被告並不明
    瞭等語，足徵被告所辯非虛，被告既未實際參與豐雄公司與
    聲請人間之業務往來，尚難以其擔任豐雄公司負責人，逕以
    侵占罪責相繩。又告訴代理人尤姵云與證人王洪智間，固對
    豐雄公司送還聲請人之租賃物品數量多寡各執己見，然參以
    告訴代理人於偵訊中陳稱：不否認豐雄公司曾歸還重型架等
    語，則難僅憑豐雄公司應歸還之重型架數量異於告訴人之認
    定，遽將侵占罪責歸諸被告，本件應循民事途徑解決」，因
    認被告罪嫌尚屬不足，而予不起訴處分。
(三)、又聲請人聲請再議意旨雖以：(1)原檢察官既認豐雄公司與聲
    請人之相關業務，均由證人王洪智全權處理，自應就其涉有
    侵占罪嫌部分，自動簽分偵案偵辦，然其卻置之不理，顯有
    未盡職權調查之違誤；(2)被告或證人王洪智所提出之「歸還
    單據」，並無聲請人公司職員之簽章確認，僅屬其個人之片
    面說詞，何能採信，原不起訴處分漏未詳細比對查證，尚有
    偵查不完備之違誤。惟經臺灣高等法院高雄分院檢察署駁回
    聲請人再議，理由略謂「被告雖掛名為豐雄公司之名義負責
    人，惟該公司業務均由證人王洪智全權處理，其並未實際參
    與豐雄公司與聲請人間上開物品承租業務等情，有證人王洪
    智及該公司職員洪基峻之證述可佐，是原處分認定被告非實
    際負責人，無從以侵占罪責相繩，而為不起訴處分，經核相
    關卷內證物資料，並無不合，聲請人此部分之再議聲請，並
    無理由；又按檢察官因告訴、告發、自首或『其他情事』知
    有犯罪嫌疑者，應即開始偵查，刑事訴訟法第228 條第1 項
    固有明文規定，惟原處分認定告訴代理人與證人王洪智對豐
    雄公司送還聲請人之租賃物品數量多寡各執己見，本件純屬
    民事債務不履行之糾紛，並非無見，而其偵查結果，尚查無
    任何人涉嫌侵占罪嫌，即無針對證人王洪智或其他人員簽分
    偵案，續行偵辦之必要，是聲請人謂應就證人王洪智予以自
    動簽分偵案偵辦云云，顯有誤會」，因認再議顯無理由，而
    將聲請再議駁回。
(四)、前開不起訴處分及駁回再議理由暨事證，業經本院調閱前開
    卷證核閱屬實，本件聲請人雖以前開理由聲請交付審判，惟
    查，前開不起訴處分及駁回再議理由，認定被告僅係豐雄公
    司之名義負責人，該公司業務均由證人王洪智全權處理乙節
    ，業已詳述其理由，並無何違背經驗法則、論理法則或其他
    證據法則之情事，應堪採認，而被告既無可能係侵占上開租
    賃物品之行為人，則豐雄公司所提出之「歸還單據」是否可
    採、本件是否非僅為單純之民事糾紛，即與被告應否成立侵
    占罪嫌無涉，自無從以此作為聲請交付審判之理由；另證人
    王洪智並非本案之被告，則檢察官是否應對其主動簽分偵辦
    ，要非聲請交付審判制度所應審究，聲請人若認檢察官就此
    部分之處置有所不當，應係循其他途徑以為救濟（例如另行
    提出告訴）。綜上，本件交付審判之聲請為無理由，應予駁
    回。
四、依刑事訴訟法第258 條之3 第2 項前段，裁定如主文。
中    華    民    國    97    年    1     月    24    日
                  刑事第七庭    審判長法  官  李淑惠
                                      法  官  蔡廣昇
                                      法  官  陳君杰
以上正本證明與原本無異。
不得抗告。
中    華    民    國    97    年    1     月    24    日
                                      書記官  李承悌


司法院資訊處製作；財團法人民間司法改革基金會備份。
